【裁判字號】    89,台上,1922
【裁判日期】    890413
【裁判案由】    常業竊盜
【裁判全文】
最高法院刑事判決                              八十九年度台上字第一九二二號
    上  訴  人  甲○○
右上訴人因常業竊盜案件，不服台灣高等法院台南分院中華民國八十九年一月十八日
第二審判決（八十八年度上訴字第一七二九號，起訴案號：台灣嘉義地方法院檢察署
八十八年度偵字第三四○六號），提起上訴，本院判決如左：
    主  文
上訴駁回。
    理  由
按刑事訴訟法第三百七十七條規定，上訴於第三審法院，非以判決違背法令為理由，
不得為之。是提起第三審上訴，應以原判決違背法令為理由，係屬法定要件。如果上
訴理由狀並未依據卷內訴訟資料，具體指摘原判決不適用何種法則或如何適用不當，
或所指摘原判決違法情事，顯與法律規定得為第三審上訴理由之違法情形，不相適合
時，均應認其上訴為違背法律上之程式，予以駁回。本件上訴人甲○○上訴意旨略稱
：（一）、共同被告許永春警訊稱曾於民國八十七年六、七月間與上訴人、柯散菊共
同行竊，而共同被告柯散菊則稱上訴人於八十八年初開始加入，已有矛盾，且上訴人
與其二人係以釣魚方式，而賽錢箱內多為百元鈔，何能每次竊取新台幣（下同）一萬
元，亦不可能一日竊取數廟宇，上訴人之自白顯與日常生活經驗有違。（二）、上訴
人於八十八年四月前以室內裝潢為業，之後則開設冷飲店，並非恃竊取財物為生，而
竊盜所得有限，原審認上訴人係以竊盜為業顯有誤。又上訴人於八十八年三月前均在
台北工作，只利用週休二日返鄉，而原判決認定之八十七年十二月十日亦非休假日，
原判決認定與事實不符，上訴人亦無犯罪習慣，自不構成宣告保安處分。（三）、依
原判決認定上訴人行竊九次，而許永春為十五次，柯散菊十四次，其等二人於審理中
亦僅承認三次，原審竟以上訴人否認犯罪而量處二年二月徒刑，就其等二人各量處一
年六月之徒刑，未斟酌刑法第五十七條規定，亦有違法云云。惟查：原判決依憑上訴
人及共同被告許永春、柯散菊於警偵訊及第一審初訊之自白、證人即各廟宇代表人賴
石明等人之證述，及贓物認領保管收據一紙、扣案之鑰匙八支等證據，並參酌全案卷
證資料，本於事實審法院推理之作用，認定上訴人與許永春、柯散菊（二人業經原審
判刑確定）基於共同意圖為自己不法所有之常業竊盜之犯意聯絡，由柯散菊多次至嘉
義市天祥開鎖刻印行，向店主蕭香蘭購買供竊盜用之鑰匙，每次購買大小不等之鑰匙
各為十數支至三十支不等，自八十七年十二月上旬起先後於其附表所列時地，各在嘉
義縣市之廟宇，趁無人之際偽裝向神明上香拜拜，共同以細繩索綁住鑰匙並沾黏口香
糖後，手持繩索將沾黏有口香糖之鑰匙，伸入各廟宇賽錢箱內沾黏錢財之「釣魚」方
式，竊取廟宇賽錢箱內之香油錢（詳如其附表所示），得手後朋分，以為生活之資並
恃為常業，而有犯罪習慣，迄八十八年五月十二日上午十一時四十分許，於其附表編
號十五所列時地之三元帥廟內，行竊時為管理員蔡仁義發現查獲，並自柯散菊身上扣
得鑰匙八支、及現金四百元（已由蔡仁義領回）等情，乃認第一審論處上訴人共同以
犯盜罪為常業罪刑，並宣告刑之執行前令入強制工作處所施以強制工作三年，並無不
合，乃予維持，而駁回上訴人在第二審之上訴，其採證認事，從形式上觀察，並無違
背法令之情形。且查：上訴人於偵查中已供述係自八十七年十二月開始參與行竊，同
月十日有參加，並對原判決附表所載其有參與之各次坦承不諱，於第一審初審時亦僅
否認其中編號第十四次，且核與共犯許永春、柯散菊偵查中所供亦相符合，原審乃據
為其犯罪之認定，核與證據法則無違，自不能以共犯許永春、柯散菊曾有不同之供述
，即認原判決之認定與事實不合，上訴意旨執此指摘，及以其有工作不可能參與多次
之行竊云云，無非係以一己之說詞而為事實上之爭辯，均非適法。至上訴意旨另稱不
可能竊得一萬餘元及其係有工作，非常業竊盜云云，原判決於理由中已有敘明認定之
所憑（原判決第四面倒數第七行至第一行、第六面倒數第八行至第四行），核屬對原
判決已說明之事項重為爭執。又既依常業竊盜罪論處，原審斟酌乃依竊盜犯贓物犯保
安處分條例第三條第一項第二款宣付保安處分，於法並無不合。另量刑之輕重，乃屬
法院得依職權自由裁量之事項，原判決既於法定刑之範圍內，審酌其犯罪一切情狀，
並敘明對上訴人量刑較其他共同被告為重之理由，上訴意旨單純就科刑之輕重為爭執
，殊非適法之第三審上訴理由，其上訴俱不足據以辨認原判決已具備違背法令之形式
，核與前揭得為第三審上訴理由之法定要件不相適合，應認其上訴違背法律上之程式
，予以駁回。
據上論結，應依刑事訴訟法第三百九十五條前段，判決如主文。
中      華      民      國    八十九    年      四      月     十三     日
                              最高法院刑事第二庭
                                  審判長法官  莊  來  成
                                        法官  呂  潮  澤
                                        法官  謝  俊  雄
                                        法官  白  文  漳
                                        法官  蘇  振  堂
      右正本證明與原本無異
                                              書  記  官
中      華      民      國    八十九    年      四      月     二十     日


司法院資訊處製作；財團法人民間司法改革基金會備份。
